臺灣高等法院臺中分院刑事判決　　　　99年度上易字第1670號
上　訴　人　臺灣南投地方法院檢察署檢察官
上　訴　人
即　被　告　高炳東
上列上訴人等因家庭暴力之恐嚇等案件，不服臺灣南投地方法院
99年度易字第386號中華民國99年10月18日第一審判決（起訴案
號：臺灣南投地方法院檢察署99年度偵字第2180號，被告於原審
自白犯罪，經原審改依簡式審判程序），提起上訴，本院判決如
下：
    主  文
上訴駁回。
    理    由
一、按依刑事訴訟法第350條、第361條、第362條、第367條規定
    ，不服地方法院之第一審判決而上訴者，須提出上訴書狀，
    並應敘述具體理由，為上訴必備之程式；其所提出之書狀未
    敘述上訴理由，或僅曾以言詞陳述上訴理由者，均應於上訴
    期間屆滿後20日內補提理由書於第一審法院。第一審法院經
    形式審查，認逾期未補提上訴理由者，應定期間先命補正；
    逾期未補正者，為上訴不合法律上之程式，應以裁定駁回。
    倘已提出上訴理由，但所提非屬具體理由者，則由第二審法
    院以上訴不合法律上之程式，判決駁回。而所謂具體理由，
    必係依據卷內既有訴訟資料或提出新事證，指摘或表明第一
    審判決有何採證認事、用法或量刑等足以影響判決本旨之不
    當或違法，而構成應予撤銷之具體事由，始克當之（例如：
    依憑證據法則具體指出所採證據何以不具證據能力，或依憑
    卷證資料，明確指出所為證據證明力之判斷如何違背經驗、
    論理法則）；倘僅泛言原判決認定事實錯誤、違背法令、量
    刑失之過重或輕縱，而未依上揭意旨指出具體事由，或形式
    上雖已指出具體事由，然該事由縱使屬實，亦不足以認為原
    判決有何不當或違法者（例如：對不具有調查必要性之證據
    ，法院未依聲請調查亦未說明理由，或援用證據不當，但除
    去該證據仍應為同一事實之認定），皆難謂係具體理由，俾
    與第二審上訴制度旨在請求第二審法院撤銷、變更第一審不
    當或違法之判決，以實現個案救濟之立法目的相契合，並節
    制濫行上訴（最高法院97年度台上字第892號刑事判決意旨
    參照）。
二、上訴意旨：
  (一)檢察官上訴意旨略以：被告高炳東為本件犯行後，仍三番兩
    次找機會威脅告訴人高炳煌、吳秀慧或在法庭外對告訴人咆
    哮，致告訴人仍處於驚恐不安之情境，顯見被告犯後並無悔
    意，原審認被告坦承犯行予以輕判，其量刑顯有未洽，請將
    原判決撤銷，更為適當合法之判決云云。
 (二)上訴人即被告高炳東（以下稱被告）上訴意旨略以：99年3月
   20日我的胞弟高炳煌回埔里，因日前胞弟高炳煌因為土地糾
   紛而在我家的圍牆噴漆，胞弟夫婦長年住在中壢，多年來未
   盡扶養年邁母親之責，而去年開始又質疑家父財產分配不均
   ，回埔里多次騷擾我們全家，今年初更甚而在我家圍牆噴漆
   ，我僅請他解釋在我家圍牆噴漆之理由。而胞弟竟然回應我
   高興，說他早就想修理我了，胞弟高炳煌跑進我家動手打我
   ，為了保護自己隨手拿起院子澆花的塑膠管噴他，弟媳吳秀
   慧要搶我我手上之塑膠管，在爭搶過程中，我錯手拿塑膠管
   打了吳秀慧兩下，弟媳吳秀慧開始罵我罵個不停，我並未理
   會她的叫罵，對於我的錯手傷及吳秀慧我深感抱歉。多年來
   我們夫婦獨自扶養年邁母親，也未向胞弟索取任何費用，而
   近年來胞弟卻因自認為家產分配不均為由，屢次找我麻煩。
   我退休後這幾年身體狀況一直不佳，也不樂見兄弟為家產或
   扶養費而爭吵，因而都未與他們細算與計較，因為再怎麼樣
   還是手足之親呀！我身體一直不佳，豈有恐嚇或傷害他們的
   理由或能力，希望胞弟高炳煌及弟媳吳秀慧不要有這樣的誤
   解。請能予重新調查，給予我緩刑之機會云云。
三、經查：
  (一)本件檢察官及被告因不服地方法院之第一審判決，分別於民
    國99年11月5日及同年月3日，向原審法院提出上訴書及上訴
    狀，敘明上訴理由，依刑事訴訟法第361條第2項條文、立法
    修正理由及上開最高法院判決意旨，被告倘已提出上訴理由
    ，但所提非屬具體理由者，由第二審法院以上訴不合法律上
    之程式，以判決駁回之。至於上訴理由是否具體，係屬第二
    審法院審查範圍，則不在命補正之列（參見法院辦理刑事訴
    訟案件應行注意事項第162點），合先敘明。
  (二)按關於刑之量定及緩刑之宣告，係實體法上賦予法院得為自
    由裁量之事項，倘其未有逾越法律所規定之範圍，或濫用其
    權限，即不得任意指摘為違法（最高法院75年台上字第7033
    號判例意旨參照）。且在同一犯罪事實與情節，如別無其他
    加重或減輕之原因，下級審量定之刑，亦無過重或失輕之不
    當情形，則上級審法院對下級審法院之職權行使，原則上應
    予尊重（最高法院85年度台上字第2446號判決意旨參考）。
    原審判決就認定被告犯罪所憑之證據，已經詳細調查審酌，
    經核並無違背證據法則及論理法則。就量刑方面，亦已審酌
    被告身為告訴人之兄長，卻未能以和平理性之態度處理扶養
    母親問題，竟出言恐嚇告訴人高炳煌，危害告訴人高炳煌之
    身體安全，更持水管甩打告訴人吳秀慧，造成告訴人吳秀慧
    受有前胸及後背瘀傷等傷害程度及被告坦承犯行等一切情狀
    ，對被告所犯之恐嚇及傷害罪，各量處拘役20日，均諭知易
    科罰金之折算標準，定應執行拘役30日，並諭知易科罰金之
    折算標準。公訴檢察官對被告所犯均具體求處有期徒刑3月
    ，應執行有期徒刑5月，惟原審認量處被告上開刑度，已足
    收警懲之效，經核亦屬妥適。原審顯已注意適用刑法第57條
    之規定，就量刑刑度詳為審酌並敘明理由，既未逾越法定刑
    度，復未濫用自由裁量之權限，所處之刑符合「罰當其罪」
    之原則，並無輕重失衡之情形。檢察官上訴認原審輕判，被
    告上訴則請求緩刑宣告，俱未提出新事證以供調查，亦均未
    依據卷內之訴訟資料，指摘原審判決有何足以影響判決本旨
    之不當或違法，而構成應予撤銷之具體事由。本院認檢察官
    及被告上訴意旨，均不足以動搖原審判決認定犯罪事實及量
    刑之基礎，均難認係具體理由，其等上訴顯然違背法律上之
    程式，均應予駁回，並不經言詞辯論為之。
四、據上論斷，應依刑事訴訟法第367條前段、第372條，判決如
    主文。
中    華    民    國    100    年     1    月    7    日
            刑事第十一庭  審判長法  官  郭  同  奇
                                法  官  洪  曉  能
                                法  官  許  冰  芬
以上正本證明與原本無異。
不得上訴。
                                書記官  賴  成  育
中    華    民    國    100    年     1    月    7    日